【裁判字號】    99,易,864
【裁判日期】    991207
【裁判案由】    違反毒品危害防制條例
【裁判全文】
臺灣屏東地方法院刑事判決               99年度易字第864號
公  訴  人  臺灣屏東地方法院檢察署檢察官
被      告  陳奇偉
上列被告因違反毒品危害防制條例案件，經檢察官提起公訴（99
年度毒偵字第1899號），因被告於準備程序中就被訴事實為有罪
之陳述，經告知簡式審判程序之旨，並聽取當事人之意見後，經
本院合議庭裁定由受命法官獨任進行簡式審判程序，判決如下：
    主  文
陳奇偉施用第二級毒品，累犯，處有期徒刑柒月，扣案玻璃球吸
食器壹個沒收。
    事  實
一、陳奇偉前於民國92年間因施用毒品案件，經本院以92年度毒
    聲字第1320號裁定送觀察、勒戒後，因無繼續施用傾向，於
    於92年11月12日執行完畢釋放，並由臺灣屏東地方法院檢察
    署檢察官以92年度毒偵字第949 、1414號為不起訴處分確定
    。復於94年間因施用第一、二級毒品案件，經本以94年度訴
    字第418 號判決，各判處有期徒刑1 年2 月、6 月，並定應
    執行有期徒刑1 年6 月確定，於96年4 月17日因縮短刑期假
    釋出監並付保護管束，並於96年7 月9 日保護管束期滿，假
    釋未經撤銷，而以已執行完畢論。詎不知悔改，基於施用第
    二級毒品甲基安非他命之犯意，於99年8 月1 日下午12時許
    ，在其位於屏東縣潮州鎮○○街28號住宅內，以將甲基安非
    他命置於玻璃球內以火燒烤後，吸食所產生煙霧之方式，施
    用甲基安非他命1 次。嗣於同年8 月5 日上午7 時18分許，
    因違反毒品危害防制條例案件，為警持本院99年聲搜字第62
    4 號搜索票至其上址住宅執行搜索，當場查獲並採集其尿液
    送驗，檢驗結果呈甲基安非他命陽性反應，復在其上址住宅
    扣得其所有供施用甲基安非他命所用之玻璃球吸食器1 個。
二、案經屏東縣政府警察移送臺灣屏東地方法院檢察署檢察官偵
    查起訴。
    理  由
一、按除被告所犯為死刑、無期徒刑、最輕本刑為3 年以上有期
    徒刑之罪或高等法院管轄第一審案件者外，於法院行準備程
    序進行中，被告先就被訴事實為有罪之陳述時，審判長得告
    知被告簡式審判程序之旨，並聽取當事人、代理人、辯護人
    及輔佐人之意見後，裁定進行簡式審判程序；受命法官行準
    備程序，與法院或審判長有同一之權限，刑事訴訟法第273
    條之1 第1 項、第279 條第2 項前段分別定有明文。查本件
    被告陳奇偉所犯非為死刑、無期徒刑、最輕本刑為3 年以上
    有期徒刑之罪或高等法院管轄第一審案件，其於本院99年11
    月23日準備程序進行中，先就前揭被訴事實為有罪之陳述（
    見本院卷第22頁反面），經受命法官告知簡式審判程序之旨
    ，並聽取當事人之意見後，本院合議庭認無不得或不宜改依
    簡式審判程序進行之處，爰依刑事訴訟法第273 條之1 第1
    項，裁定本件由受命法官獨任進行簡式審判程序。並依刑事
    訴訟法第159 條第2 項、第273 條之2 規定，本件不適用同
    法第159 條第1 項關於傳聞法則之規定，證據調查亦不受同
    法第159 條第1 項、第161 條之2 、第161 條之3 、第163
    條之1 及第164 條至第170 條規定之限制，合先敘明。
二、上揭事實，業據被告於本院準備程序及審理時均坦承不諱（
    見本院卷第22頁反面、第26頁），並有本院99年度聲搜字第
    624 號搜索票、屏東政府警察局搜索筆錄1 份、扣押物品目
    錄表1 紙、本院99年度成保字第303 號扣押物品清單各1 紙
    在卷可稽（分見警卷第13至15頁，本院卷第20頁），且有玻
    璃球吸食器1 個扣案足憑。另經將被告於前揭時、地經警查
    獲後，於99年8 月5 日上午10時許所採集之尿液，送請台灣
    檢驗科技股份有限公司鑑定，經以EIA 酵素免疫分析法初步
    檢驗、並以GC／MS氣相層析／質譜儀法確認檢驗，結果判定
    確呈甲基安非他命陽性反應，亦有屏東縣警察局刑事警察大
    隊毒品案件涉嫌人尿液採證編號姓名對照表1 紙、台灣檢驗
    科技股份有限公司99年8 月19日編號KH/2010/00000000號濫
    用藥物尿液檢驗報告1 紙（分見警卷第12頁，偵卷第25頁）
    ，可知被告確有於上揭採尿前施用甲基安非他命甚明，適足
    補強被告自白，堪認被告自白與事實相符，應屬真實。本件
    事證明確，被告上揭犯行，洵堪認定。
三、按施用第一、二級毒品為犯罪行為，毒品危害防制條例第10
    條第1 項及第2 項各定有處罰明文。故施用該毒品者，依前
    揭規定本應科以刑罰，惟基於施用毒品之人，兼有病患屬性
    ，乃於刑事政策上對合於一定條件之施用者，依同條例第20
    條、第23條之規定，施以觀察、勒戒及強制戒治之治療，期
    以保安處分替代刑罰，戒斷其身、心癮。惟亦僅限於「初犯
    」及「5 年後再犯」2 種情形，始應先經觀察、勒戒或強制
    戒治程序，不能逕行起訴，亦即設為施用毒品罪起訴條件之
    限制。但倘被告於5 年內已再犯，經依法再為保安處分或追
    訴處罰者，縱其第3 次（或第3 次以上）施用毒品之時間，
    在初犯之保安處分執行完畢釋放5 年以後，即非屬「5 年後
    再犯」之情形，且因前有「5 年內再犯」情形，顯見其再犯
    率甚高，原實施之保安處分無法收其實效，毋庸仍予寬典處
    遇，而應依該條例第10條逕予刑罰制裁，最高法院著有99年
    度台非字第246 號判決可資參照。查被告有事實欄一所載之
    施用毒品紀錄，有臺灣高等法院被告前案紀錄表1 份在卷可
    按，其於92年11月12觀察、勒戒執行完畢釋放後5 年內，即
    於94年間再因施用第一、二級毒品案件經科刑並執行完畢，
    參諸上揭最高法院判決要旨，縱其本次施用毒品之時間已在
    上揭觀察、勒戒執行完畢釋放5 年之後，仍應依法追訴處罰
    。
四、按甲基安非他命為毒品危害防制條例第2 條第2 項第2 款所
    明定之第二級毒品，未經許可，不得持有及施用。核被告所
    為，係犯同條例第10條第2 項之施用第二級毒品罪。又其持
    有甲基安非他命後進而施用，其持有之低度行為應為其施用
    之高度行為所吸收，不另論罪。再被告有前揭事實欄一所載
    科刑執畢紀錄，有臺灣高等法院被告前案紀錄表1 份在卷供
    參，其受有期徒刑之執行完畢，5 年以內故意再犯本件有期
    徒刑以上之罪，為累犯，應依刑法第47條第1 項規定，加重
    其刑。爰審酌被告有多次施用毒品前科，再犯本案，顯見其
    對未能堅決戒除毒癮，素行非佳，然施用毒品自戕其身，未
    害及他人，犯罪所生危害非鉅，且事後坦承犯罪、尚具悔意
    ，犯後態度堪稱良好，復衡其犯罪動機、目的及手段等一切
    情狀，量處如主文所示之刑。末查，扣案玻璃球1 個為被告
    所有，且供其施用甲基安非他命所用，業據被告供承明確（
    見本院卷第22頁反面），依刑法第38條第1 項第2 款，併予
    宣告沒收。另扣案注射針筒1 支、塑膠吸管1 支、夾鏈袋6
    個，公訴意旨雖亦聲請沒收，然查上揭物品，被告雖自承為
    其所有，然否認係供其犯本案施用甲基安非他命犯罪所用（
    見本院卷第22頁反面），且綜觀全案卷證，亦難認與本案相
    關或屬違禁物，公訴意旨聲請沒收，尚有誤會。
據上論斷，應依刑事訴訟法第273 條之1 第1 項、第299 條第 1
項前段，毒品危害防制條例第10條第2項，刑法第11條前段、第4
7條第1項、刑法第38條第1項第2款，判決如主文。
本案經檢察官陳立興到庭執行職務。
中    華    民    國    99    年    12    月     7    日
                  刑事第五庭    法  官  黃柏霖
以上正本證明與原本無異。
如不服本判決應於收受判決後10日內向本院提出上訴書狀，並應
敘述具體理由；其未敘述上訴理由者，應於上訴期間屆滿後20日
內向本院補提理由書（均須按他造當事人之人數附繕本）「切勿
逕送上級法院」。
中    華    民    國   99     年    12    月    7     日
                                書記官  史安琪
附錄本案論罪科刑法條：毒品危害防制條例第10條第2 項。
毒品危害防制條例第10條
施用第一級毒品者，處 6 月以上 5 年以下有期徒刑。
施用第二級毒品者，處 3 年以下有期徒刑。

司法院資訊處製作；財團法人民間司法改革基金會備份。
